【裁判字號】    98,審訴,4767
【裁判日期】    990528
【裁判案由】    確認股東權不存在
【裁判全文】
臺灣臺北地方法院民事判決            98年度審訴字第4767號
原      告  丙○○
            甲○○
共      同
訴訟代理人  賈育民律師
被      告  乙○○
上列當事人間請求確認股東權不存在事件，本院判決如下：
    主    文
原告對被告乙○○之訴部分駁回。
訴訟費用由原告共同負擔。
    事實及理由
一、原告起訴主張：原告分別於民國83年間應徵進入被告設於台
    北市大安區○○○路某卡拉ＯＫ店任服務人員，而被告乙○
    ○之兄係於88年創立締緯有限公司（下稱締緯公司），於90
    年3月間由被告乙○○接手經營後，因被告乙○○同時經營3
    家卡拉ＯＫ店，原告以職務調動之意同往林森北路之花聖卡
    拉ＯＫ店任職，而該址並未見締緯公司之招牌，原告嗣後於
    92年間相繼離職後，締緯公司亦因經營不善歇業，迄98年5
    月底、6月初，原告始接獲法務部行政執行署台北行政執行
    處命令，令原告2人為締緯公司之清算人，經查詢後始發現
    原告2人經列名為締緯公司股東，然登記時之股東同意書、
    公司章程所載出資、股東姓名及所蓋印章等，原告2人均不
    知情且亦非其等所有，亦未曾繳納登記之股金或受分配紅利
    等，更未曾獲被告乙○○告知此情，足見締緯公司於90年3
    月22日第1次修訂之章程及股東同意書均非真正，而被告乙
    ○○虛列原告出資等不實事項並據以辦理登記等行為，依民
    法第28條應與締緯公司負連帶損害賠償責任，原告訴請確認
    締緯公司之前述90年3月22日第1次修訂之章程及股東同意書
    不真正，及原告對於締緯公司之股東權及清算人身分不存在
    時，就被告乙○○部份自有法律上之確認利益而得以乙○○
    個人為被告，為此依民事訴訟法第247條規定提起本件訴訟
    。並聲明：(1)請求確認締緯有限公司90年3月22日第1次修訂
    之章程及股東同意書不真正；(2)請求確認原告對於締緯公司
    之股東權及清算人身分不存在。
二、按原告之訴，依其所訴之事實，在法律上顯無理由者，法院
    得不經言詞辯論，逕以判決駁回之，民事訴訟法第249條第2
    項定有明文。次按，確認法律關係之訴，非原告有即受確認
    判決之法律上利益者，不得提起之；確認證書真偽或為法律
    關係基礎事實存否之訴，亦同。前項確認法律關係基礎事實
    存否之訴，以原告不能提起他訴訟者為限，民事訴訟法第24
    7條第1、2項分別定有明文。而所謂即受確認判決之法律上
    利益，係指法律關係之存否不明確，原告主觀上認其在法律
    上之地位有不安之狀態存在，且此種不安之狀態，能以確認
    判決將之除去者而言，若縱經法院判決確認，亦不能除去其
    不安之狀態者，即難認有受確認判決之法律上利益。又確認
    法律關係成立或不成立之訴，以確認現在之法律關係為限，
    如已過去或將來應發生之法律關係，則不得為此訴之標的，
    最高法院分別著有52年台上字第1240號及49年台上字第1813
    號判例意旨可資參照。
三、查本件原告起訴所列應受判決事項，係包括(1)請求確認締緯
    有限公司90年3月22日第1次修訂之章程及股東同意書不真正
    ，(2)請求確認原告對於締緯公司之股東權及清算人身分不存
    在等內容，由其訴之聲明所列者均係涉及原告分別與締緯公
    司間之文件資料或權利、資格等，縱使被告乙○○斯時為締
    緯公司之董事，各該事項仍與被告乙○○個人無涉，實難謂
    原告就訴之聲明所列內容涉及乙○○且須以其為被告方得以
    確保；至於原告所主張被告乙○○未據實辦理公司變更登記
    又逃漏稅等，依民法第28條規定須對原告負連帶損害賠償責
    任一事，觀諸原告起訴內容並未對被告乙○○或締緯公司為
    損害賠償之請求，而僅請求確認前開事項，亦難執此謂對被
    告乙○○有何提起本件確認之訴之必要。因之，原告所請求
    確認之事項，實無從認對被告乙○○亦有確認之法律上利益
    存在，原告對告乙○○之訴部分，並無權利保護必要，其訴
    顯無理由，自應予駁回。又原告對締緯公司起訴部分，業經
    本院另以裁定駁回之，亦予敘明。
四、綜上所述，本件原告對被告乙○○之訴，依其所訴之事實，
    在法律上顯無理由，爰依民事訴訟法第249條第2項之規定，
    不經言詞辯論，逕以判決駁回之。
五、依民事訴訟法第249條第2項、第78條，判決如主文。
中    華    民    國    99    年    5     月    28    日
                      民事第六庭  法  官 林麗真
正本係照原本作成
如對本判決上訴，須於判決送達後20日內向本院提出上訴狀
中    華    民    國    99    年    5     月    28    日
                                  書記官 黃靖雅

司法院資訊處製作；財團法人民間司法改革基金會備份。
